臺灣臺北地方法院交通事件裁定　　　　96年度交聲字第814號
異　議　人　乙○○
即受處分人
上列受處分人因違反道路交通管理處罰條例案件，對於臺北市交
通事件裁決所96年5月4日所為之裁決（原處分案號：北市裁四字
第裁22-AEV353366號）聲明異議，本院裁定如下：
    主  文
原處分撤銷。
乙○○汽車駕駛人，行經有燈光號誌管制之交岔路口闖紅燈，處
罰鍰新臺幣壹仟捌佰元，並記違規點數點。
    理  由
一、異議理由略以：受處分人乙○○並未闖紅燈，本件舉發也沒
    有照片可憑，舉發警員表示有當場告知應到案日期與處所，
    但也沒有錄音可證，且警員稱將寄舉發單給受處分人，但受
    處分人都沒收到，是以提出異議云云。
二、按「汽車駕駛人，行經有燈光號誌管制之交岔路口闖紅燈者
    ，處新臺幣一千八百元以上五千四百元以下罰鍰。」、「汽
    車駕駛人有下列各款所列條款之一者，除依原條款處罰鍰外
    ，並予記點：．．．三、有．．．第五十三條．．．情形之
    一者，各記違規點數三點。」道路交通管理處罰條例第五十
    三條第一項、第六十三條第一項第三款（本案裁決書漏載第
    三款）分別定有明文。
三、查受處分人騎乘車牌號碼ＤＱＮ－三八二號輕型機車，於民
    國九十六年二月八日下午一時五十二分許，在臺北市○○路
    由南往北行駛至同市○○街口，因紅燈左轉視為闖紅燈，為
    臺北市政府警察局松山分局三民派出所（下稱原舉發單位）
    警員甲○○（下逕稱其名）以受處分人違反道路交通管理處
    罰條例第五十三條第一項規定攔停擎單舉發，然受處分人拒
    絕簽收該臺北市政府警察局舉發違反道路交通管理事件通知
    單（下稱本案通知單），故甲○○向受處分人告知應到案時
    間，並於通知單「收受通知聯者簽章」欄上註記受處分人拒
    絕簽收之情事。嗣受處分人未於應到案時間前繳納罰鍰，亦
    無提出申訴，是臺北市交通事件裁決所（下稱原處分機關）
    於九十六年五月四日，以受處分人逾越應到案期限六十日以
    上，逕行依道路交通管理處罰條例第五十三條第一項、第六
    十三條第一項第三款與違反道路交通管理事件統一裁罰基準
    及處理細則第四十四條第一項、違反道路交通管理事件統一
    裁罰基準表規定，裁處受處分人罰鍰新臺幣（下同）四千五
    百元，並記違規點數三點；該裁決書於九十六年五月十四日
    以補充送達方式送達受處分人，受處分人於九十六年五月二
    十二日向原處分機關提出陳述書申訴，經原處分機關函原舉
    發單位調查，認舉發無誤，而以九十六年六月十四日以北市
    裁三字第○九六三五二三七三○○號函覆仍應處罰，並告知
    受處分人如仍不服，得於同年七月十一日前具狀聲明異議。
    受處分人爰於九十六年七月六日具狀聲明異議。
四、訊據受處分人固承認於九十六年二月八日下午一時五十二分
    許騎車行經前揭地點，然矢口否認有何闖紅燈左轉之行為，
    辯稱：伊通過臺北市○○路、延壽街口時，燈號是綠燈，甲
    ○○站在延壽街上，看不到塔悠路的號誌情形，甲○○並未
    告知應到案日時處所云云。經查：「我當時是服十三時至十
    七時交通違規取締勤務，所以我在塔悠路與延壽街口取締交
    通違規，在十三時五十二分我發現異議人自塔悠路南向北的
    方向左轉西方的延壽街，當時延壽街東西向的號誌是綠燈，
    南北向的塔悠路是紅燈，而紅燈左轉視為闖紅燈，我就當場
    攔停舉發，舉發時我有告知受處分人違規事實及觸犯之行為
    （闖紅燈），但具體法條我沒有說。我在舉發時，聲明異議
    人叫我不要開單，我是依規定製單，聲明異議人一直求我不
    要開單，說他經濟上沒有辦法負擔這筆交通違規，我拿告發
    單給異議人，但是聲明異議人拒絕簽收，我告知其十五天內
    要到案繳錢，如果不繳錢會加重處罰，我要請他簽收，但是
    聲明異議人一直說沒有辦法負擔，後來聲明異議人就自行騎
    車離開，我有在通知單上依法記載異議人拒收的情形。」、
    「．．．異議人從塔悠路的停止線到我舉發其違規的位置大
    約有五十公尺左右。」、「（問：你是否親眼看到塔悠路之
    號誌確實為紅燈，而異議人仍然越過停止線闖紅燈左轉，還
    是你依據攔停異議人時延壽街及塔悠路的相關燈號來推論異
    議人越過塔悠路停止線時，塔悠路是紅燈？）答：我沒有親
    眼看到，我是以攔停時，相關道路的燈號來推測，但是我是
    延壽街變成綠燈五、六秒之後，我才攔停異議人。」等情，
    業據證人即舉發警員甲○○證述綦詳。雖證人係舉發本件交
    通違規事件之員警，惟其前開證言乃在本院以證人身分傳訊
    ，經具結擔保其供述之真實性並在負擔偽證罪之心理處罰狀
    態所陳述，且依證人之神情、舉止、態度與現有卷存證據資
    料，內也無任何積極證據足以證明證人上開供述係屬虛偽，
    亦無有足以令人顯信證人供述為不可採之品性證據或前科證
    據存在，當不能僅因證人與本件有利害關係，而遽認其證言
    屬虛偽而不可採。又甲○○雖沒有親眼看見受處分人越過塔
    悠路口時該路口之號誌為何，而係以延壽街口號誌變成綠燈
    五六秒後才攔停受處分人此點，推斷受處分人通過塔悠路口
    時，該路口係紅燈。但查，「（塔悠路與延壽街口）交通號
    誌預設時制為『南往北遲閉三時相』運作，第一時相為塔悠
    路北往南方向通行及南往北向直行，第二時相為塔悠路南往
    北方向直行及左轉，第三時相為延壽街西往東方向左右轉及
    東往西方向機車待轉區通行。九十六年二月八日（星期四）
    十三時至十四時號誌週期一百五十秒，其中第一時相八十五
    秒、第二時相十五秒、第三時相五十秒，以上各時相均含黃
    燈三秒及全紅清道時間二秒。」等情，有臺北市交通管制工
    程處九十六年八月二十八日北市交工控字第○九六三三二九
    六三○○號函在卷可稽，亦即，加上全紅清道時間，延壽街
    變成綠燈時，塔悠路方向之號誌已轉換成紅燈二秒。而以受
    處分人自承之騎車時速三十公里至四十公里（換算秒速為每
    秒八點三循環公尺至十一點一循環公尺），由臺北市○○路
    口停止線至遭甲○○攔停舉發處之五十公尺距離，僅須四點
    五秒至六秒即可抵達，又因甲○○係延壽街口號誌變成綠燈
    五、六秒後才攔停受處分人，亦即甲○○攔停受處分人時，
    塔悠路號誌已亮紅燈七、八秒以上，可知受處分人通過塔悠
    路口時，其號誌已轉變為紅燈。受處分人徒以本案沒有採證
    照片，辯稱伊沒有闖紅單左轉云云，不足採信。
五、原處分機關以受處分人違規明確，予以裁處，固非無見，惟
    按「行為人有本條例之情形者，應填製舉發違反道路交通管
    理事件通知單（以下簡稱通知單），並於被通知人欄予以勾
    記，其通知聯依下列規定辦理：一、當場舉發者，應填記駕
    駛人或行為人姓名、性別、出生年月日、地址、身分證統一
    編號及車主姓名、地址、車牌號碼、車輛種類。被查獲之駕
    駛人或行為人為受處分人時，應於填記通知單後將通知聯交
    付該駕駛人或行為人簽名或蓋章收受之；拒絕簽章者，仍應
    將通知聯交付該駕駛人或行為人收受，並記明其事由及交付
    之時間；拒絕收受者，應告知其應到案時間及處所，並記明
    事由與告知事項，視為已收受。」為違反道路交通管理事件
    統一裁罰基準及處理細則第十一條第一項第一款所明定，固
    然本案通知單上記載：「拒簽收已告知到案日期處所．．．
    」，但甲○○不諱言於受處分人拒絕收受本案通知單時，僅
    告知伊應到案時間，而未同時告知應到案處所，足認實質上
    之告知程序仍屬有瑕疵，應為受處分人有利之判斷，而不能
    依上開規定視同已將通知單交付受處分人收受。嗣後，原處
    分機關於九十六年五月十四日依法送達本案裁決書與受處分
    人後，受處分人已及時提出陳述書申訴，並依原處分機關函
    覆內容，於九十六年七月十一日前之七月六日具狀聲明異議
    ，應視為已遵期到案並提出異議，原處分機關以受處分人逾
    越應到案期限六十日以上，逕行依違反道路交通管理事件統
    一裁罰基準及處理細則第四十四條第一項、違反道路交通管
    理事件統一裁罰基準表規定，裁處受處分人最高罰鍰四千五
    百元，並記違規點數三點，即有未洽，應由本院撤銷原處分
    ，視同依限到案，而按道路交通管理處罰條例第五十三條第
    一項、第六十三條第一項第三款，違反道路交通管理事件統
    一裁罰基準及處理細則第四十三條第一項、違反道路交通管
    理事件統一裁罰基準表規定，自為裁處受處分人罰鍰一千八
    百元，並記違規點數三點。
六、綜上所述，受處分人確有闖紅燈左轉之違規事實，且有拒絕
    收受本案通知單之情形，但舉發警員僅告知受處分人應到案
    時間，漏未告知應到案處所，不能視為受處分人已收受通知
    單，爰由本院將原處分撤銷，並因受處分人於法定期間內提
    出異議，視同依限到案，而裁罰如主文第二項所示，以資適
    法。
據上論斷，應依道路交通案件處理辦法第二十條前段，裁定如主
文。
中　　華　　民　　國　　96　　年　　9　　月　　17 　　日
　　　　　　　　　交通法庭法　官　姚念慈
上正本證明與原本無異。
如不服本裁定，應於裁定送達後5日內向本院提出抗告狀。
                          書記官  劉芸珊
中　　華　　民　　國　　96　　年　　9 　　月　　17　　日
